臺灣高等法院刑事裁定
111年度聲再字第486號
再審聲請人
即受判決人  簡嘉興


                    （現於法務部○○○○○○○○○○○○○○武陵分監執行中）
上列聲請人因違反廢棄物清理法案件，對於本院102年度上訴字
第1859號，中華民國102年11月20日第二審確定判決（原審案號
：臺灣新北地方法院101年度訴字第279號；起訴案號：臺灣新北
地方檢察署100年度偵字第26044、29854、30216號、101年度偵
字第585、668號），聲請再審，本院裁定如下：
    主  文
再審之聲請駁回。 
    理  由
壹、聲請意旨略以：再審聲請人即受判決人簡嘉興（下稱聲請人
    ）對於本院102年度上訴字第1859號判決（下稱原確定判決
    ），聲請再審，其理由如下：
一、聲請人因違反廢棄物清理法案件，經原確定判決認為累犯，
    然其量刑加重本刑至二分之一部分，已為司法院釋字第775
    號解釋文中宣告違憲，故原確定判決關於加重刑責部分應予
    免除。
二、本件違反廢棄物清理法案件中，聲請人係怪手出租於育誠環
    保公司，為其調度配合公司工程，然未涉入公司內部業務；
    又本件有未到案共犯在逃，其為聲請人之雇主即育誠環保公
    司負責人陳國中，另有數人涉有偽證行為，故本件應予重新
    審理；又本件為警查獲後，卻無端釋放涉案多人，則潮音派
    出所是否有無不法之關說或包庇行為，而本件同一受雇者有
    多人未被起訴，聲請人卻被判刑入監服刑，感冤枉，懇請鈞
    院察明云云。
貳、按刑事訴訟法第420條第1項第6款所規定：「發現新事實或
    新證據，單獨或與先前之證據綜合判斷，足認受有罪判決之
    人應受無罪、免訴、免刑或輕於原判決所認罪名之判決」得
    聲請再審，其所謂「新事實及新證據」，係對於各項新、舊
    證據綜合判斷結果，僅以基於合理、正當的理由，懷疑原已
    確認的犯罪事實並不實在，可能影響判決的結果或本旨為已
    足，承認「罪證有疑、利歸被告」原則並非只存在法院一般
    審判之中，於判罪確定後的聲請再審，仍有適用，不再刻意
    要求受判決人（被告）與事證間關係的新規性，而應著重於
    事證與法院間的關係，只要事證具有明確性，不管它是出現
    在判決確定之前或之後，也不論是單獨存在，或結合先前已
    經存在於卷內的各項證據資料予以綜合判斷，如因此能產生
    合理的懷疑，認為有足以推翻原確定判決所認定事實的蓋然
    性，即已該當。在此意義下，各項新、舊證據綜合判斷結果
    ，不以獲致原確定判決所認定的犯罪事實，應是不存在或較
    輕微的確實心證為必要，而僅以基於合理、正當的理由，懷
    疑原已確認的犯罪事實並不實在，可能影響判決的結果或本
    旨為已足。縱然如此，不必至鐵定翻案、毫無疑問的程度；
    反面言之，如就證據本身形式上觀察，仍無法產生合理懷疑
    ，而不足以動搖原確定判決所認定的事實者，仍非法律所應
    允許（最高法院104年度台抗字第125號裁定意旨參照）。次
    按聲請再審之理由，如僅對原確定判決認定事實之爭辯，或
    對原確定判決採證認事職權之行使，任意指摘，或對法院依
    職權取捨證據持相異評價等情，原審法院即使審酌上開證據
    ，亦無法動搖原確定判決，自非符合此條款所定提起再審之
    要件（最高法院106年度台抗字第838號裁定意旨參照）。
參、訊據聲請人陳稱略以：我沒有跟他合謀，我本來要檢舉老闆
    ，但法規是規定要具名檢舉，我不敢，我的雇主是育誠環保
    公司負責人，當時是我作偽證，變成我跟鄭源盛合謀，公司
    的業務經理也是有經手這個案件，名字是陳英誌，這個證人
    在本案從來沒有出現過，還有公司的會計也知道，公司的帳
    單都交由陳英誌幫我送請公司後再去請款，我當時有開立發
    票，也有送到最高法院，但都沒有被採信，還有陳國忠、綽
    號「水蛙」者，說不認識我，都是偽證，我人在關，沒有任
    可證據可以拿到云云。惟查：
一、聲請意旨對於原確定判決聲請再審，雖提出證人陳英誌得以
    證明聲請人係未涉違反廢棄物清理法犯行云云，而為爭執，
    惟其亦陳稱，並無法提出陳英誌之相關年籍資料或有何新事
    實或新證據之相關證明，經本院詳予審視原確定判決及依職
    權調閱該案電子卷證資料核閱，得見原確定判決參以所引用
    卷內之證據，業已詳予批駁審究（其相關供述、頁數均不再
    贅述），茲述略以如下：
（ㄧ）原確定判決就被告（即聲請人）未領有廢棄物清除許可文
      件，而於100年9月12日起至同年月23日為警查獲時止，共
      同從事本件南璋公司大園廠區廢污泥之清運行為，及被告
      共同清除者為一般事業廢棄物等事實，均已依據卷內資料
      予以說明，此據原確定判決理由欄「貳、實體部分：二（
      ㄧ）（二）」所示詳述其理由。
（二）被告雖辯稱僅單純出租剷土機（俗稱小山貓）、挖土機（
      俗稱怪手）予鄭源盛，伊並未參與清運廢污泥，且鄭源盛
      當初告知欲清運的物品是土膏，不是說污泥，伊認知清除
      土膏不需要執照云云。然查：
　　1.依證人即同案被告翁清文於警詢、偵查之證述、證人即同
      案被告鄭源盛於偵查、本院之證述，其2人均一再明確指
      認被告於100年9月12日至同年月22日為警查獲前之期間，
      曾多次在南璋公司大園廠區內駕駛挖土機（怪手）將廢污
      泥挖裝到劉家豪、林宇凱、戴東明等人所駕駛之拖車（砂
      石車）車斗內以供載運之事實，渠2人前、後證述一致且
      互核相符，且渠2人於警詢、偵查及原審均已就自身違反
      廢棄物清理法案件之犯行坦承不諱，則渠等供出其他共犯
      ，對於自身犯罪之成立並無影響，自無因為了避罪或卸責
      而甘冒偽證重典，設詞誣陷被告之必要，是證人翁清文、
      鄭源盛前開所為證述堪信為真實，足認被告除出租挖土機
      （即怪手）、剷土機（即小山貓）外，尚負責操作挖土機
      挖廢污泥到拖車（砂石車）車斗內以供載運清除等犯行，
      至為明確。被告空言辯稱未參與清除廢污泥云云，核與客
      觀事實不符，已難盡信。
　　2.況被告初於警詢、偵查中原全盤否認參與本案犯行，且嗣
      於偵查、原審羈押訊問及審理時、迄至本院審理時，期間
      歷次所為辯解情節前後不一，相互矛盾，甚至於同案被告
      鄭源盛到案並據實說明案情經過後，被告方坦認有出租挖
      土機、剷土機並曾兩度到大園廠區之部分事實，惟仍矢口
      否認有操作挖土機將大園廠區廢污泥挖裝到拖車車斗等參
      與清除行為，顯見被告歷次供述均非實在，要係犯後飾卸
      之詞，不足採信。
　　3.依證人鄭源盛於偵查、本院之證述，顯見證人鄭源盛事先
      已帶同被告到大園廠區現場查看狀況，復親口告知所承包
      清除者為該廢棄廠房內之廢污泥，則被告於出租挖土機（
      怪手）、剷土機（小山貓）之際，無論係其到場親眼所見
      ，或聽聞證人鄭源盛所述，均應已知悉所欲清除載運之物
      品為廢污泥，況被告曾在場駕駛挖土機挖取廢污泥裝上拖
      車車斗以利載運等事實，被告當可清楚知悉其駕駛挖土機
      裝載於拖車車斗後載送清除之物品為廢污泥，並非土膏。
　　4.依證人即同案被告翁清文、林宇凱於偵查之證述、證人即
      同案被告林明昌、李穎聰、戴東明、證人陳金貴於警詢之
      供述，另有現場照片8張及北區督察大隊配合檢察官偵辦
      棄置廢棄物污染案--林口八里海岸棄置廢棄物檢測及鑑識
      結果在卷可查，從自本案南璋公司大園廠區之廢污泥貯存
      情形及外觀視之，與一般營建剩餘土石方差異甚大，實無
      誤認該廢污泥為營建剩餘土石方之可能，則被告上開辯解
      情節，亦難信為真實。
　　5.被告前曾從事廢棄物清除、處理業務乙節，業經被告於偵
      查及原審供陳甚明，且其前於89年間曾因違反廢棄物清理
      法案件，經臺灣桃園地方法院89年度訴字第1405號判決處
      有期徒刑1年1月，緩刑3年確定，有本院被告前案紀錄表
      附卷可佐，衡情其應知悉從事廢棄物之清除當須領具廢棄
      物清除許可文件；又被告所清除者自外觀視之，即知並非
      營建剩餘土石方，則其在南璋公司大園廠區駕駛怪手挖取
      廢污泥至拖車車斗，再由拖車駕駛載往棄置地點進行棄置
      作業，自屬就上開廢棄物進行清除之業務，當應先領有廢
      棄物之清除許可文件，被告自無從以不知應先領有廢棄物
      清除許可文件為由以解免其責。
二、按再審制度，係為發現確實之事實真相，以實現公平正義，
    而於案件判決確定之後，另設救濟之特別管道，重在糾正原
    確定判決所認定之事實錯誤；刑事訴訟法第420條第1項第6
    款規定，因發見確實之新證據，足認受有罪判決之人，應受
    輕於原判決所認罪名之判決者，為受判決人之利益，始得聲
    請再審；所謂輕於原判決所認罪名，係指與原判決所認罪名
    比較，其法定刑較輕之相異罪名而言，至於同一罪名之有無
    加減刑罰之原因者，僅足影響科刑範圍而罪質不變，即與「
    罪名」無關，自不得據以再審，並不屬於刑事訴訟法第420
    條第1項第6款所指「輕於原判決所認罪名」之範圍。本件聲
    請意旨另所述關於累犯，加重本刑至二分之一部份，僅涉及
    宣告刑之輕重，不生「與原判決所認罪名比較，其法定刑較
    輕之相異罪名」之結果，是此部分所舉聲請再審理由，僅涉
    及量刑問題，罪質不變，而與罪名無關，核與刑事訴訟法第
    420條第1項第6款「應受輕於原判決所認罪名之判決」要件
    不符。
肆、綜上所述，原確定判決就其證據之取捨認定、不採之理由、
    核與卷內聲請人、同案被告、證人等之證述及卷附各項書證
    、物證等證據資料，相互參酌判斷，已詳予敘明得心證之理
    由，原確定判決既採用其他之證據或證述證明聲請人共同犯
    廢棄物清理法第46條第4款之非法清理廢棄物犯行，則未經
    採用之證據，自有明確說明採納其中一部分，原即含有摒棄
    與其相異部分之意，此乃證據取捨之當然結果，無庸於判決
    理由內一一說明。再者，聲請再審案件所舉之事證，其判斷
    仍應受客觀存在的經驗法則、論理法則所支配，並非聲請人
    任憑主觀、片面自作主張，就已完足，原確定判決依其調查
    證據所得，已詳敘其所憑之證據及認定之理由，並說明其證
    據取捨與證據證明力判斷之心證理由，認聲請人共同犯廢棄
    物清理法第46條第4款之非法清理廢棄物犯行，其證據之斟
    酌取捨，核無違背一般經驗及論理法則之情事，且依聲請人
    已陳稱無法提出之證據供本院判斷觀察足以動搖原確定判決
    認定之事實，揆諸前揭意旨說明，再審聲請意旨所陳各節，
    洵不符合刑事訴訟法第420條第1項第6款規定，本件再審之
    聲請為無理由，應予駁回。
據上論斷，應依刑事訴訟法第434條第1項，裁定如主文。
中　　華　　民　　國　　111 　年　　10　　月　　31　　日
                  刑事第十七庭  審判長法　官  鄭水銓
                                      法　官  黃雅芬
                                      法　官  沈君玲
以上正本證明與原本無異。
如不服本裁定，應於裁定送達後10日內向本院提出抗告狀。
                                      書記官  羅敬惟
中　　華　　民　　國　　111 　年　　10　　月　　31　　日